【裁判字號】    99,訴,433
【裁判日期】    990617
【裁判案由】    分割共有物
【裁判全文】
臺灣彰化地方法院民事判決  99年度訴字第433號
原      告  辛○○
訴訟代理人  涂芳田律師
被      告  己○○
            壬○○
            丑○○
            庚○○
            戊○○○
            乙○○
            甲○○
            丙○○
            丁○○
            子○○
上列當事人間請求分割共有物事件，本院判決如下：
    主  文
原告之訴駁回。
訴訟費用由原告負擔。
    理  由
一、原告起訴主張：坐落彰化縣田尾鄉○○段610地號土地（下
    稱系爭土地）為原告及被告己○○、壬○○、丑○○、庚○○、戊○○○、乙○○、甲○○、丙○○、丁○○、子○○
    、癸○○等人所共有，系爭土地既無因物之使用目的不能分
    割，亦無不分割期限之約定，惟兩造就分割及分割方法未能
    達成協議，爰依法訴請判決分割等語。
二、按原告之訴依其所述之事實，在法律上顯無理由者，法院得
    不經言詞辯論，逕以判決駁回之，民事訴訟法第249條第2項
    定有明文；共有物之分割，於共有人全體有法律上之利害關
    係，須共有人全體始得為之，故請求分割共有物之訴，屬於
    民事訴訟法第56條第1項所稱訴訟標的，對於共同訴訟之各
    人必須合一確定（最高法院著有42年臺上字第318號判例意
    旨可參）。是分割共有物之訴係屬必要共同訴訟，提起分割
    共有物之訴須有共有人全體參與訴訟，其訴訟當事人始為適
    格，如有當事人不適格之情事，法院即不得對之為實體之裁
    判；又關於當事人適格與否，為法院應依職權調查之事項，
    無論訴訟進行至如何之程度，應依職權隨時調查之；當事人
    提起民事訴訟，其當事人適格有欠缺者，毋庸命其補正（參
    司法院院字第2351號解釋意旨）。
三、查本件原告於民國99年5月20日起訴請求分割共有物，依卷
    附土地登記簿謄本所示，系爭土地為原告及被告己○○、壬○○、丑○○、庚○○、戊○○○、乙○○、甲○○、丙○○、丁○○、子○○、癸○○等12人所共有，惟其中之被告
    癸○○已於原告起訴前之87年9月25日死亡，此有原告提出
    之起訴狀及被告癸○○個人基本資料查詢結果在卷可憑，被
    告癸○○既已於訴訟繫屬前死亡，並經本院另以被告癸○○
    無當事人能力裁定駁回原告之訴，而本件訴訟標的對於共有
    人全體又屬必須合一確定，則本件原告此部分之訴，其當事
    人適格自有欠缺。從而，原告之訴依其所訴事實，在法律上
    顯無理由，應以判決駁回，並不經言詞辯論為之。
三、依民事訴訟法第249條第2項、第78條，判決如主文。
中    華    民    國    99    年    6     月    17    日
                  民事第三庭    法  官  尚安雅
以上正本係照原本作成。
如對判決上訴，應於判決送達後20日內向本院提出上訴狀（須附
繕本）。
中    華    民    國    99    年    6     月    21    日
                                書記官  陳文俊

司法院資訊處製作；財團法人民間司法改革基金會備份。
